【裁判字號】    90,交易,69
【裁判日期】    900531
【裁判案由】    過失傷害
【裁判全文】
臺灣屏東地方法院刑事判決                            九十年度交易字第六九號
    公  訴  人  臺灣屏東地方法院檢察署檢察官
    被      告  甲○○
右列被告因過失傷害案件，經檢察官提起公訴（九十年度偵字第七０六九號），本院
判決如左：
    主  文
甲○○從事業務之人，因業務上之過失傷害人，處拘役伍拾日，如易科罰金，以佰
元折算壹日。
    事  實
一、甲○○以飼養豬隻為業，平日駕駛車號Ｐ四─四０二九號自小貨車載運飼料，為
    以駕駛為附隨業務之人，於民國八十九年十月二十三日上午十時三十分許，駕駛
    前開自用小貨車，沿屏東縣內埔鄉○○村○○路由西向東往竹圍方向行駛，途經
    未設置交通號誌之建業路與建三路口時，本應注意該路段之時速限制為四十公里
    ，及車輛行駛至無交通號誌之交叉路口時，應減速慢行，做隨時停車之準備之規
    定，而依當時之天氣為晴天、道路為其直路、路面無缺陷亦無障礙，日間有自然
    光線，視線良好等情況，並無不能注意之情形，竟疏於前揭必要之注意，貿然以
    時速約四十五公里以上之速度，穿越該交叉路口，適有乙○○駕駛車牌號碼Ｋ二
    ─六七四三號自用小客車，沿同鄉○○路由北向南方向直行，惟行至前揭交叉路
    口時，因亦疏於注意應減速慢行，做隨時停車之準備貿然以四十公里之車速駛入
    該交岔路口，乙○○所駕駛小客車前方車頭撞上甲○○所駕駛小貨車左後輪，乙
    ○○因此受有左膝瘀傷、左小腿擦傷、左踝挫傷等傷害，甲○○肇事後未被偵察
    機關發現前，即託人報案，並向前來處理車禍事宜之警員自首及接受裁判。
二、案經乙○○訴由屏東縣警察局內埔分局報請臺灣屏東地方法院檢察署檢察官偵查
    起訴。
    理  由
一、訊據被告甲○○固坦承右揭與告訴人所駕駛之小客車發生擦撞，致告訴人因此受
    傷之事實，惟矢口否認有何過失傷害之犯行，辯稱：當時伊車速度約時速三、四
    十公里，並未超速，且伊走的是幹線，告訴人走的是支線，伊有看到告訴人之車
    子，伊認為不會撞倒，所以就直接開過去，伊是被撞之後才剎車，鑑定報告所稱
    的車速是被告訴人撞出來的，告訴人根本沒剎車，伊並無過失等語。
二、經查：(一)被告駕駛前開自小貨車行經上開交岔路口未減速慢行而撞及告訴人所駕
    駛之小客車，致告訴人受傷之事實，業據告訴人乙○○指訴情甚詳，又被告肇事
    後留有剎車痕一條，長約十二點八公尺，依一般公路汽車剎車距離、行車速度對
    照表可知，其當時之車速為四十五公里，又本件係告訴人之車輛由側面撞及被告
    所駕駛之自小貨車左後輪，而非自後追撞，因此被告之車速顯非告訴人所撞出來
    的，被告上開所辯，顯非實在，此外，復有道路交通事故調查報告表、屏東寶建
    醫院出具之診斷證明書各一紙，及照片六幀附卷可稽，告訴人所受之傷害係因被
    告未減速慢行而發生撞擊所致，已無疑義。(二)按行車速度應依標誌之規定，不得
    超速行駛，又行經無號誌之交岔路口，應減速慢行，作隨時停車之準備，道路交
    通安全規則第九十三條第一項定有明文。本件依前揭道路交通事故調查報告表觀
    之，車禍現場為交叉路口，被告駕駛小貨車行經該處不僅不減速慢行，作停車之
    準備，反而以時速四十五公里之高速超速行駛，其顯有違反上開道路交通安全規
    則而未盡注意義務至明，復依當時之天氣、光線、道路狀況及視線均屬良好之情
    形下，顯無不能注意之情事，竟疏未注意，其顯有應注意能注意而不注意之過失
    責任，況本件經檢察官送台灣省高屏澎地區車輛行車事故鑑定委員會鑑定後，亦
    認為被告駕駛自小貨車未減速慢行，有過失責任，此有臺灣省高屏澎地區車輛事
    故鑑定委員會九十年三月九日高屏澎鑑字第九００三五二號鑑定意見書一份在卷
    可參。(三)又告訴人乙○○於警訊時即自承伊當時車速約四十公里等語，其於本院
    審理時稱：右方視線被民宅擋住，快到路中時才看到被告等語，顯見告訴人亦未
    減速慢行，並做隨時停車之準備，本件車禍事故告訴人亦有相同過失，應可認定
    。至鑑定報告雖以乙○○駕駛自小客車左方車未讓右方車先行為肇事主因，甲○
    ○駕駛自小貨車未減速慢行為肇事次因，惟所謂左方車應讓右方車先行，係在交
    岔路口前雙方均已發現對方車輛，為避免爭道而設之規定，若一方未發現對方車
    子，貿然未減速作停車準備，將車子駛入交岔路口，此為道路交通管理處罰條例
    第九十三條第一項規定之範圍。本件告訴人自承伊並未看見被告車子即駛入交岔
    路口，既未看見被告車子，自無所謂左方車應讓右方車先行之問題，故鑑定報告
    所認定告訴人之為肇事主因，尚有未洽。(四)又本件告訴人同有過失責任，但其二
    人之過失行為既併合本件車禍發生之原因，被告過失責任仍不能因此抵銷或解免
    ，又告訴人乙○○受有上開傷害既因被告之過失行為所致，二者間具有相當因果
    關係，本件事證明確，被告犯行堪以認定。
三、按刑法上所謂之業務，係指個人基於其社會地位繼續反覆所執行之事務，其主要
    部分之業務固不待論，即為完成主要業務所附隨之準備工作與輔助事務，亦應包
    括在內，最高法院著有七十一年臺上字第一五五○號判例可資參照，查被告甲○
    ○係從事豬隻之飼養，平日駕駛自小貨車載運飼料，已據其供承在卷，即以駕車
    為其附隨之準備工作及輔助事務至明，是為從事駕駛業務之人，核其所為係犯刑
    法第二百八十四條第二項前段之業務過失傷害罪，公訴人認係犯刑法第刑法第二
    百八十四條第一項之過失傷害罪，尚有未洽，應予變更。又被告於肇事後託人報
    警並向前來處理車禍事宜之警員自首接受裁判一節，業據其供承在卷，核與證人
    即當時處理之警員邱光雄證述一致，堪認為真實，是為對於未發覺之罪自首而接
    受裁判，應依刑法第六十二條前段之規定，減輕其刑。審酌被告素行、品行、前
    開過失之程度，迄今尚未與告訴人達成和解，告訴人就本件車禍之發生亦同有過
    失，及告訴人受傷情形尚非嚴重等一切情狀，量處如主文所示之刑，並諭知易科
    罰金之折算標準。
四、又被告行為後，刑法第四十一條業於九十年一月十日修正公布，同年一月十二日
    生效，修正後之刑法第四十一條第一項前段規定：犯最重本刑五年以下有期徒刑
    以下之罪，而受六個月以下有期徒刑或拘役之宣告，因身體、教育、職業、家庭
    或其他正當事由，執行顯有困難者，得以一元以上三元以下折算一日。此與原先
    之刑法第四十一條規定已有不同，本件前後相較，並無有利或不利之情形，依刑
    法第二條第一項前段之規定，自應適用修正後之刑法第四十一條第一項前段之規
    定，諭知易科罰金及其折算之標準，併予敘明。
據上論斷，應依刑事訴訟法第二百九十九條第一項前段、第三百條，刑法第二條第一
項前段、第二百八十四條第二項前段、第六十二條前段、第四十一條第一項前段，罰
金罰鍰提高標準條例第一條前段、第二條，判決如主文。
本案經檢察官王光傑到庭執行職務。
中      華      民      國      九十      年      五    月    三十一    日
                                      臺灣屏東地方法院刑事第三庭
                                          審判長法  官  黃國永
                                                法  官  陳姵君
                                                法  官  余德正
右正本證明與原本無異。
對於本判決如有不服應於收受送達後十日內向本院提出上訴書狀上訴於台灣高等法院
高雄分院並按他造當事人之人數附具繕本。
                                                書記官  曾文玲
中      華      民      國      九十      年      五    月    三十一    日
附錄本判決論罪之法條：
刑法第二百八十四條第二項
從事業務之人，因業務上之過失傷害人者，處一年以下有期徒刑、拘役或一千元以下
罰金，致重傷者，處三年以下有期徒刑、拘役或二千元以下罰金。


司法院資訊處製作；財團法人民間司法改革基金會備份。
